【裁判字號】    92,交訴,139
【裁判日期】    921029
【裁判案由】    公共危險等
【裁判全文】
臺灣高雄地方法院刑事判決                        九十二年度交訴字第一三九號
    公  訴  人  臺灣高雄地方法院檢察署檢察官
    被      告  甲○○
右列被告因公共危險等案件，經檢察官聲請簡易判決處刑（九十二年度偵字第一一一
六三號），本院認不宜以簡易判決處刑，改依通常程序審理，嗣因被告就被訴事實為
有罪之陳述，經本院合議庭裁定由受命法官獨任適用簡式審判程序審理，本院判決如
左：
    主  文
甲○○駕駛動力交通工具肇事，致人受傷而逃逸，處有期徒刑陸月，如易科罰金，以
參佰元折算壹日，緩刑貳年。
被訴過失傷害部分公訴不受理。
    事  實
一、甲○○於民國九十二年四月二十九日下午一時二十分許，駕駛車牌號碼ＸＹ─四
    八九０號自用小客車，沿高雄縣鳳山市○○○路往高雄市小港區由北向南方向行
    駛，途經高雄縣鳳山市○○○路與鎮南街口之傳統菜市場附近時，疏未注意車前
    狀況及兩車併行之間隔，並隨時採取必要之安全措施；及行經人車擁擠處所時，
    應減速慢行，作隨時停車之準備，以避免發生碰撞之危險，即貿然前行，適有乙
    ○○騎乘車牌號碼ＸＴＡ─七八一號重型機車搭載側坐之妻子張長榮同向行駛在
    右前方，致甲○○駕車行經乙○○所騎乘之機車左側時，以右側車門與上開機車
    發生擦撞，乙○○、張長榮因而人車倒地，乙○○受有左膝擦傷、左大腿瘀腫、
    左臂紅腫之傷害，張長榮則受有左側脛腓骨骨折之傷害（過失傷害部分業經撤回
    告訴，詳如後述）。詎甲○○明知汽車駕駛人如肇事致人受傷，應即採取救護或
    其他必要措施，並向警察機關報告，不得逃逸，竟另萌生駕車肇事逃逸之犯意，
    未下車查看乙○○、張長榮受傷狀況並採取救護或其他必要措施，即逕行駕車逃
    逸，嗣經路人蔡尚元見狀，記下甲○○之車號交由該路口飲料店員工轉交乙○○
    報警而循線查獲上情。
二、案經乙○○、張長榮訴由高雄縣政府警察局鳳山分局報告臺灣高雄地方法院檢察
    署檢察官偵查後聲請簡易判決處刑。
    理  由
壹、有罪部分：
一、右揭犯罪事實，業據被告甲○○於本院審理中坦承不諱；核與告訴人乙○○、張
    長榮於警詢、偵查及本院調查中指訴之情節均相符；並據證人即路人蔡尚元於偵
    查中證述：當天車禍時，我在對面買飲料，看到機車直行，自小客車也直行，二
    車併行，當時車流量多，且路邊有人停車，機車前面有人路邊停車，機車要經過
    時與自小客車發生擦撞，機車倒地，自小客車在前有慢下來，然後又往前開，當
    時丁○○○在喊救命，我就寄下車號交給飲料店工讀生轉交乙○○等語；證人即
    該路口「紅太陽」飲料店員工陳玉陽於偵查中證稱：那天我聽到擦撞聲，有一個
    阿婆倒在地上，還有一個男的，女的有大聲喊叫，車撞到後沒有停，就直接開走
    ，速度大約五十左右，是照片上的汽車及機車無誤等語；及證人即位於高雄縣鳳
    山市○○○路六九號之小吃店員工武菁翠於偵查中證述：當天有聽到一個阿婆在
    叫，她倒在地上，一直大喊不要走，叫很大聲，我看到車子開走的速度很快，人
    沒有下來，因為我們店有營業，且兩邊沒很什麼攤販在營業，所以有看到，就是
    照片上這台黑色汽車，那個阿婆叫很大聲，很多人都有聽到等語，上開三位目擊
    證人所言均互核一致；再參以被告所駕駛之自用小客車車門有明顯刮痕，有前揭
    車損照片可佐，顯見肇事當時之擦撞聲音不小，而告訴人張長榮又在現場大聲呼
    救，衡情被告應可察覺其已肇事致人受傷乙情。此外，復有診斷證明書二紙、道
    路交通事故現場圖、道路交通事故調查報告表、現場及車損照片十六張附卷可稽
    。綜上足認，被告前揭自白與事實相符，應堪採為論罪之依據。本案事證明確，
    被告右揭肇事逃逸犯行，堪以認定。
二、核被告甲○○所為，係犯刑法第一百八十五條之四駕駛動力交通工具致人受傷而
    逃逸罪。爰審酌被告駕車肇事致人受傷後逃逸，以規避民、刑事責任，行為固不
    足取，惟念其於案發前一日甫考取普通小型車之駕駛執照，有被告之駕駛執照影
    本一紙附卷足參，駕駛經驗及應變能力均有不足，犯後並坦承犯行，且與告訴人
    二人達成和解，有和解書一份在卷可查，已知所悔悟等一切情狀，量處如主文所
    示之刑，併諭知易科罰金之折算標準。又被告前未曾受有期徒刑以上刑之宣告，
    有臺灣高等法院被告全國前案紀錄表一份在卷足按，一時失慮，致罹刑章，經此
    偵審程序，當知所警惕，信無再犯之虞，本院認所宣告之刑以暫不執行為適當，
    併諭知緩刑二年，以啟自新。
貳、不受理部分：
一、公訴意旨另以：被告甲○○考領有普通小型車駕駛執照，於九十二年四月二十九
    日下午一時二十分許，駕駛車牌號碼ＸＹ─四八九０號自小客車，沿高雄縣鳳山
    市○○○路往高雄市小港區由北向南方向行駛，途經高雄縣鳳山市○○○路與鎮
    ○街口菜市場附近時，本應注意駕駛人駕駛汽機車，應注意車前狀況及兩車併行
    之間隔，並隨時採取必要之安全措施，且行經人車擁擠處所時，應減速慢行，作
    隨時停車之準備，以避免發生碰撞之危險，而依當時客觀情節，氣候晴朗，日間
    有自然光線，柏油路面平直乾燥無缺陷，並無其他障礙物，且依其智識、能力亦
    無不能注意之情事，竟疏未注意及此，猶貿然前行；適有考領有重型機車駕駛執
    照之告訴人乙○○，亦疏未注意機器腳踏車附載坐人不得側坐，騎乘車牌號碼Ｘ
    ＴＡ─七八一號重型機車搭載側坐之妻子即告訴人張長榮同向行駛，於行經上揭
    交岔路口時，與被告所駕駛之自用小客車發生擦撞，致使告訴人二人人車倒地，
    告訴人乙○○因而受有左膝擦傷、左大腿瘀腫、左臂紅腫之傷害；告訴人張長榮
    受有左側脛腓骨骨折之傷害。因認被告涉犯刑法第二百八十四條第一項之過失傷
    害罪嫌。
二、按告訴乃論之罪，告訴人於第一審辯論終結前，得撤回其告訴；又告訴經撤回者
    ，法院應諭知不受理之判決，刑事訴訟法第二百三十八條第一項，及第三百零三
    條第三款定有明文。本件被告甲○○涉犯過失傷害犯行部分，經檢察官提起公訴
    ，認被告係犯刑法第二百八十四條第一項之過失傷害罪，依同法第二百八十七條
    前段之規定須告訴乃論。茲據告訴人乙○○、張長榮於本院審理中具狀撤回告訴
    ，有撤回告訴狀一份在卷可稽，揆諸前開說明，爰就此部分諭知不受理之判決。
據上論斷，應依刑事訴訟法第四百五十二條、第二百七十三條之一第一項、第二百八
十四條之一、第二百九十九條第一項前段、第三百零三條第三款，刑法第一百八十五
條之四、第四十一條第一項、第七十四條第一款，罰金罰鍰提高標準條例第二條，判
決如主文。
本案經檢察官丙○○到庭執行職務。
中      華      民      國    九十二    年      十      月    二十九    日
                                      臺灣高雄地方法院交通法庭
                                          法  官 王雅苑
右正本證明與原本無異。
如不服本判決，應於判決送達後十日內，向本院提出上訴狀。
                                         書記官    黃琬婷
中      華      民      國    九十二    年      十      月    二十九    日
附錄法條：
中華民國刑法第一百八十五條之四
駕駛動力交通工具肇事，致人死傷而逃逸者，處六月以上五年以下有期徒
刑。


司法院資訊處製作；財團法人民間司法改革基金會備份。
